【裁判字號】    92,台上,5751
【裁判日期】    921015
【裁判案由】    偽造文書等罪
【裁判全文】
最高法院刑事判決                              九十二年度台上字第五七五一號
    上  訴  人
    即 自訴 人  李 道 雄
                李陳夫美
    共      同
    自訴代理人  陳 德 文律師
    被      告  甲 ○ ○
                乙○○○
右上訴人等因自訴被告等偽造文書等罪案件，不服台灣高等法院中華民國九十二年七
月三十一日第二審判決（九十二年度上訴字第一三七○號，自訴案號：台灣士林地方
法院九十年度自更字第二號），提起上訴，本院判決如左：
    主  文
上訴駁回。
    理  由
一、行使偽造私文書部分：
按刑事訴訟法第三百七十七條規定，上訴於第三審法院，非以判決違背法令為理由，
不得為之。是提起第三審上訴，應以原判決違背法令為理由，係屬法定要件。如果上
訴理由狀並未依據卷內訴訟資料，具體指摘原判決不適用何種法則或如何適用不當，
或所指摘原判決違法情事，顯與法律規定得為第三審上訴理由之違法情形，不相適合
時，均應認其上訴為違背法律上之程式，予以駁回。本件依上訴人李道雄、李陳夫美
在第一審法院所具自訴狀意旨，係指訴被告甲○○、乙○○○共同涉犯刑法第二百十
六條、第二百十條行使偽造私文書罪嫌。但經原審調查證據審認之結果，認仍不能證
明被告等犯罪，乃維持第一審諭知被告等無罪之判決，駁回上訴人等在第二審之上訴
，已詳述其認定之理由，從形式上觀察，原判決並無違背法令情形。上訴意旨略以：
系爭房屋所有權之移轉登記，以李道雄所負債務新台幣九百萬元，先經被告等代為清
償為前提，然本件卻係過戶在先，清償在後，且以系爭房屋抵押借款資以清償舊欠，
非由被告等斥資清償，足證被告等確係偽造過戶文書、印文，要可認定。另至法院公
證，係由土地代書代為辦理，上訴人等並未到場；上訴人等亦不可能誤用其他印章，
而系爭房屋所有權之移轉登記文件，所蓋印文確非上訴人等之印鑑章，足認被告等委
有行使偽造私文書罪嫌等語，並未具體指摘原判決如何違背法令，置原判決之論於
不顧，仍執前詞為事實上之爭辯，並對原審採證認事之職權行使，任意指摘，難謂已
符合首揭法定上訴要件，其等此部分之上訴違背法律上之程式，均應予駁回。
二、使公務員登載不實文書及偽造印章（文）部分：
按刑事訴訟法第三百七十六條所列各罪之案件，經第二審判決者，不得上訴於第三審
法院，觀諸該法條之規定自明。上訴人李道雄、李陳夫美另自訴被告甲○○、乙○○
○共同涉犯使公務員登載不實文書及偽造印章（文）（刑法第二百十四條、第二百十
七條第一項）部分，經原審法院維持第一審諭知無罪之判決，查該二罪均屬刑事訴訟
法第三百七十六條第一款之案件，既經第二審判決，自不得上訴於第三審法院，上訴
人等就此等部分復提起上訴，顯為法所不許，均應併予駁回。又原審及第一審法院，
均已就上訴人等所訴使公務員登載不實文書部分加以判決，上訴意旨指摘未為判決，
尚有誤會，附為明。
據上論結，應依刑事訴訟法第三百九十五條前段，判決如主文。
中      華      民      國    九十二    年      十      月     十五     日
                              最高法院刑事第五庭
                                  審判長法官  洪  文  章
                                        法官  花  滿  堂
                                        法官  陳  世  淙
                                        法官  洪  佳  濱
                                        法官  徐  文  亮
      右正本證明與原本無異
                                              書  記  官
中      華      民      國    九十二    年      十      月    二十七    日


司法院資訊處製作；財團法人民間司法改革基金會備份。
